【裁判字號】    92,保險,41
【裁判日期】    920603
【裁判案由】    給付保險金
【裁判全文】
臺灣台北地方法院民事判決  九十二年保險字第四一號
    原      告  戊○○
    訴訟代理人  丁○○
    被      告  新光人壽保險股份有限公司
    法定代理人  甲○○
    訴訟代理人  丙○○
                乙○○
右當事人間請求給付保險金事件，本院判決如左：
    主    文
原告之訴暨假執行之聲請均駁回。
訴訟費用由原告負擔。
    事    實
甲、原告方面：
一、聲明：
（一）被告應給付原告新台幣（下同）一百四十五萬元，及自起訴狀繕本送達翌日起
      至清償日止，按年息百分之十計算之利息。
（二）願供擔保，請准宣告假執行。
二、陳述：
（一）原告之被繼承人黃義雄（民國九十一年八月十七日死亡）生前於八十三年十一
      月二十三日經由保險業務員張月華招攬，向被告公司投保吉祥如意人壽保險，
      保單號碼為TR941560，要保人及被保險人均為黃義雄，受益人為原告。
（二）黃義雄自八十八年中起，因經濟上之困難，即透過被告公司業務員張月華辦理
      保險費之自動墊繳，九十年間黃義雄數次進出醫院，欲透過其女丁○○（即本
      件原告訴訟代理人）向張月華詢問墊繳保費何時到期，惟均聯絡不上張月華。
      九十年十月丁○○巧遇張月華即請其查詢保費墊繳情形，張月華雖承諾處理卻
      未回覆，經與被告公司聯繫後，始於九十一年六月間接獲被告公司板榮收費處
      （板橋服務處）主任余幸蓉之電話，告知墊繳保費已經到期（即保單之價值準
      備金已不足墊繳一日之保險費），要黃義雄準備約二萬五千元保險費，親自至
      被告公司板榮收費處繳費辦理。惟次日黃義雄至板榮收費處繳費時，被告公司
      板橋收費處人員見黃義雄行動不便，竟拒絕其續繳保費，並告知因墊繳保費早
      於九十一年二月份到期，保險契約之效力業已停止，申請復效，須經被告公司
      同意，而其不同意黃義雄續繳保費復效云云。
（三）惟按依保險法第一百十六條第一項規定，保險費到期未繳時，保險人應催告要
      保人繳納保費，催告到達後逾三十日不繳，保險契約之效力始行停止，若保險
      人未為催告，保險契約之效力應持續有效。而在以保單價值準備金墊繳保費之
      情形，依財政部保險司訂頒之人壽保險單示範條款，亦明白規定保險公司有催
      告要保人繳費之義務，若未為催告，保險契約之效力仍不停止，保險人不得拒
      絕要保人繳費。若保險公司拒絕要保人繳納保費，即為受領遲延，保險契約之
      效力不因而停止，自不待言。
（四）被告公司於要保人黃義雄之保險契約墊繳保費到期（即保單價值準備金已不足
      繳納保險費）時，未催告要保人黃義雄繳納，系爭保險契約之效力當未停止。
      被告所提傳真查詢國內各類掛號郵件查單之寄件人記載電子郵件處理中心而非
      被告公司，且該函未合法送達於黃義雄，原告否認被告公司有寄發催告函予黃
      義雄。又本件保險之保險費，實際均由黃義雄之女丁○○繳納，並由業務員張
      月華至丁○○處收取，行之有年，則如有須催繳保費之情事，自應向丁○○之
      險契約之效力，當不會於九十一年二月二十二日停止。九十一年五月黃義雄依
      被告公司板榮收費處通知繳納保費，被告公司不得拒絕，保險契約之效力亦不
      因被告拒收而停止，被保險人黃義雄於保險契約效力進行中之九十一年八月十
      七日死亡，保險事故發生，被告公司自應給付保險金予受益人即原告。
（五）退言之，若認系爭保險契約之效力已於九十一年三月間停止，然要保人因被告
      業務員張月華之故意過失，而未及於墊繳保費到期前繳納保險費，致保險契約
      效力停止，無法請求理賠，被告公司亦應依民法第一百八十八條規定，就張月
      華之行為負侵權行為之連帶賠償責任：
  １、依保險業管理規則第十五條第一項規定：「業務員經授權從事保險招攬之行為
      ，視為該所屬公司授權範圍之行為，所屬公司對其登錄之業務員應嚴加管理並
      就其業務員招攬行為所生之損害，依法負連帶責任」。
  ２、按「就影響要保人或被保險人權益之事項，為不實之說明或不為說明者」，業
      務員及所屬公司應受處分，保險業務員管理規則第二十條第一項第一款定有明
      文，故業務員本有向要保人或被保險人就業務相關事項說明之責任。本件被告
      公司業務員張月華除未主動通知繳保費到期之時間，經要保人家屬之詢問，竟
      不是聯絡不上，即以言語搪塞而未予回覆，被告公司自應就業務員張月華未予
      說明，負連帶損害賠償責任，及侵權行為之連帶賠償責任。
（六）依保險法第三十四條第二項規定，保險人因可歸責於自己之事由致未於一定期
      間內給付保險者，應給付百分之十遲延利息。
三、證據：提出黃義雄
乙、被告方面：
一、聲明：原告之訴假執行之聲請均駁回，如受不利判決願預供擔保請准宣告免為假
    執行。
二、陳述：
（一）就原告主張訴外人黃義雄於民國八十三年十一月二十三日投保被告公司之吉祥
      如意保險，保單號碼：TR941560乙節，不爭執。
（二）系爭吉祥如意保險契約因黃義雄未依約繳納保險費而停止效力，對於效力停止
      後始發生之保險行故，被告不負給付保險金之責任：
  １、黃義雄曾於八十八年五月間因欠繳系爭保險契約之保險費，經被告於同年六月
      十六日以掛號郵件催告繳納保險費二萬七千三百二十八元，該掛號郵件係送達
      至要保書所載之地址，即台北縣板橋市○○路○段三一八巷三十弄十四號一樓
      。嗣後黃義雄即依系爭保險契約第五條之約定，申請以系爭保險契約當時之保
      單價值準備金自動墊款其應繳之保險費及利息。
  ２、然系爭保險契約之保單價值準備金僅能自動墊款保險費至九十一年二月十三日
      止，被告於同年二月二十二日再對要保書所載收費地址，以掛號郵件催告黃義
      雄繳納保險費，雖該郵件因招領逾期而遭退回，然依民法第九十五條之規定及
      最高法院五十四年台上字第九五二號判例及五十八年台上字第七一五號判例之
      意旨，該催告通知應已合法送達於黃義雄。且系爭保險契約保險單條款第二十
      四條亦約定：「要保人的住所變更時，應即以書面通知本公司。要保人不做前
      項變更時，本公司按本契約所載之最後住所所發送之通知，視為已送達要保人
      」，該催告實已送達予黃義雄。詎黃義雄未於該催告到達日起三十日之寬限期
      內繳納保險費，故系爭保險契約自寬限期間終了之翌日，即九十一年三月二十
      五日起停止效力。
  ３、而系爭保險契約保單條款第六條第二項之約定，系爭保險契約停止效力後，須
      經被告同意，系爭保險契約始恢復效力。而要保人申請復效，被告依約得要求
      被保險人接受體檢提出體檢報告書，本件黃義雄拒絕體檢，被告公司因而未同
      意其復效之申請，則系爭保險契約仍屬停止效力之狀態，對於停效後始發生之
      保險事故，被告並不負給付保險金之責任。
（三）被告與張月華並不負連帶損害賠償責任：
  １、被告否認原告訴訟代理人丁○○曾向張月華查詢保險契約墊繳保費何時到期。
      且張月華為被告公司之壽險業務員，其職務為人壽保險之招攬，非為保戶查詢
      保險契約墊繳保費何時到期。況丁○○並非系爭保險契約之當事人，亦曾表示
      不願再為黃義雄代繳保險費，張月華實無義務為黃義雄及丁○○查詢墊繳保費
      何時到期，更未違反保險業管理規則第十五條第一項及第二十條第一項第一款
      之規定。
  ２、黃義雄及丁○○如不知墊繳保費何時到期，自可向被告公司查詢，況被告公司
      每期均有發函通知黃義雄墊繳保險費之明細。黃義雄並未通知其住居所變更，
      丁○○於九十年十月巧遇張月華時，亦未告知黃義雄之住所變更。丁○○及其
      家人曾於九十一年五月間主動電詢被告公司之保戶服務單位，足見其本即了解
      與被告公司聯絡之方式，自不應將自已怠惰及疏忽推責於張月華。
  ３、張月華既未侵害原告之權益，被告公司自無庸連帶負侵權行為之損害賠償責任
      。
三、證據：提出要保書影本、八十八年六月十六日郵件大宗掛號表影本、吉祥如意保
    險契約保險單條款影本、墊繳記錄表、九十一年二月二十二日郵件大宗掛號表影
    本、傳真查詢國內各類掛號郵件查單影本等件為證。
    理    由
一、本件原告主張：原告之被繼承人黃義雄生前於八十三年十一月二十三日經由保險
    業務員張月華招攬，向被告公司投保吉祥如意人壽保險，保單號碼為TR941560，
    要保人及被保險人均為黃義雄，受益人為原告，並自八十八年中起，申請以保單
    價值準備金自動墊繳保險費，九十年間黃義雄數次透過其女丁○○欲向張月華詢
    問墊繳保費何時到期，惟均聯絡不上。九十年十月丁○○巧遇張月華，即請其查
    詢保費墊繳情形，張月華雖承諾處理卻未回覆，經與被告公司聯繫後，始於九十
    一年六月間接獲被告公司板榮收費處主任余幸蓉之電話，告知墊繳保費已經到期
    （即保單之價值準備金已不足墊繳一日之保險費），要黃義雄準備約二萬五千元
    保險費，親自至被告公司板榮收費處繳納。次日黃義雄至板榮收費處繳納時，被
    告公司板橋收費處人員竟拒絕黃義雄續繳保費，告知保險契約之效力於九十一年
    二月間即已停止，並拒絕黃義雄續繳保費復效。被告公司於黃義雄之保險契約之
    保單價值準備金已不足繳納保險費時，既未催告繳納，系爭保險契約之效力應未
    停止，九十一年五月被告公司板榮收費處雖拒絕黃義雄繳納保費，保險契約亦並
    不因之停止效止，而黃義雄已於九十一年八月十七日死亡，保險事故業已發生，
    被告公司自應給付保險金。又縱認系爭保險契約之效力已於九十一年三月間停止
    ，然黃義雄因被告業務員張月華未依保險業務員管理辦法第十五條第一項、第二
    十條第一項第一款規定，就影響要保人或被保險人權益之事項盡說明之責任，而
    未及於墊繳保費到期前繳納保險費，致保險契約停止效力，無法請求理賠，被告
    公司亦應依民法第一百八十四條第一項、第二項、第一百八十八條規定，與張月
    華負連帶損害賠償責任等情，求為命被告給付一百四十五萬元，及自起訴狀繕本
二、被告則以：黃義雄申請以系爭保險契約之保單價值準備金自動墊款其應繳之保險
    費及利息，然系爭保險契約之保單價值準備金僅能自動墊款保險費至九十一年二
    月十三日，被告已於同年二月二十二日以掛號郵件催告黃義雄繳納保險費，因黃
    義雄並未通知其住居所變更，故被告係依要保書所載黃義雄住所地送達，雖該郵
    件因招領逾期而遭退回，然依民法第九十五條及系爭保險契約保單條款第二十四
    條之約定，該催告應已送達予黃義雄，黃義雄逾三十日之寬限期仍未繳納保險費
    ，系爭保險契約自寬限期間終了之翌日，即九十一年三月二十五日起已停止效力
    。而依系爭保險契約保單條款第六條第二項之約定，系爭保險契約停止效力後，
    須經被告同意，系爭保險契約始得恢復效力，而要保人申請復效，被告依約得要
    求被保險人提出體檢報告書，本件黃義雄拒絕體檢，被告因而未同意黃義雄復效
    之申請，則系爭保險契約仍屬停止效力之狀態，對於停效後始發生之保險事故，
    被告並不負給付保險金之責任。又被告公司每期均有發函通知黃義雄墊繳保費之
    明細，若黃義雄不知墊繳保費何時到期，自可向被告公司查詢，張月華並無通知
    之義務，亦未侵害原告之權益，被告自無連帶負侵權行為之損害賠償責任等語，
    資為抗辯。
三、本件原告主張其被繼承人黃義雄於八十三年十一月二十三日經由保險業務員張月
    華招攬，向被告公司投保吉祥如意人壽保險，保單號碼為TR941560，要保人及被
    保險人均為黃義雄，受益人為原告。黃義雄自八十八年中起，申請以保單價值準
    備金自動墊繳保險費，九十一年六月接獲被告公司板榮收費處主任余幸蓉之電話
    ，告知墊繳保費已經到期（即保單之價值準備金已不足墊繳一日之保險費），要
    黃義雄準備約二萬五千元保險費，親自至被告公司板榮收費處辦理。惟次日黃義
    雄至板榮收費處繳納時，被告公司板橋收費處人員告知保險契約之效力於九十一
    年三月間即已停止，不同意黃義雄復效之申請，而拒絕黃義雄續繳保費復效，嗣
    黃義雄於九十一年八月十七日死亡之事實，業據其提出黃義雄
    明書為證（見本院卷第九頁、第二十六頁），並為被告所不爭執，原告此部分之
    主張，自堪信為真實。
四、又原告主張九十年間黃義雄數次透過其女丁○○向張月華詢問墊繳保費何時到期
    ，惟均聯絡不上張月華。九十年十月丁○○巧遇張月華，張月華雖承諾馬上處理
    ，卻無回覆。被告公司於黃義雄之保險契約之保單價值準備金已不足繳納保險費
    時，並未催告繳納，系爭保險契約之效力應未停止，雖被告公司板榮收費處雖拒
    絕黃義雄繳納保費，保險契約之效力亦不因之停止，保險事故發生後，被告公司
    仍應依約給付保險金。縱認系爭保險契約之效力於九十一年二月間停止，則黃義
    雄因被告業務員張月華未依保險業務員管理辦法第十五條第一項、第二十條第一
    項第一款規定，就影響要保人或被保險人權益之事項盡說明之責任，而未及於墊
    繳保費到期前繳納保險費，致保險契約停止效力，無法請求理賠，被告亦應依民
    法第一百八十四條第一項、第二項、第一百八十八條規定，與張月華負連帶損害
    賠償責任云云，則為被告所否認，並以前開情詞置辯。故本件應分就下列各項探
    討之：
    １、系爭保險契約效力是否業已停止，２、張月華執行業務有無過失致生原告損
    害，及被告應否與張月華連帶負損害賠償責任？經查：
（一）系爭保險契約效力是否業已停止：
  １、查黃義雄於八十八年間向被告公司申請以
      保單價值準備金自動墊繳其應繳之保險費，然系爭保險契約之保單價值準備金
      僅能自動墊款保險費至九十一年二月十三日，因黃義雄並未通知其住居所變更
      ，被告乃於同年二月二十二日依要保書所載黃義雄住址，以掛號郵件催告黃義
      雄繳納保險費，嗣因招領逾期而遭退回，有要保書、墊繳記錄表、九十一年二
      月二十二日掛號催告郵件表影本、傳真查詢國內各類掛號郵件查單影本在卷可
      稽（見本院卷第四十三頁、第五十一頁至第五十三頁），而按兩造系爭新光吉
      祥如意終身壽險保險單條款第二十四條約定：「要保人的住所有變更時，應即
      以書面通知本公司。要保人不做前項通知時，本公司按本契約所載之最後住所
      所發送之通知，視為已送達要保人」（見本院卷第五十頁）。本件系爭保險之
      要保人及被保險人黃義雄之住址變更，但未曾以書面通知被告公司，已據原告
      陳明在卷（見本院卷第三十四頁），則依上開系爭保險單條款之約定，被告公
      司只須按要保書上所載住所發送通知，不問要保人有無實際收受，該通知均視
      為已送達要保人。被告辯稱其就黃義雄保單價值準備金餘額不足墊繳一日保險
      費之催告，已經送達於黃義雄，尚非無據。
  ２、原告雖主張上開傳真查詢國內各類掛號郵件查單之寄件人載電子郵件處理中心
      ，而非被告，否認被告有為該催告云云，惟查依該傳真查詢國內各類掛號郵件
      查單之記載，該查單所查詢者為掛號號碼○一○八六號之郵件，而該郵件為被
      告公司九十一年二月二十二日所寄發予黃義雄關於保單號碼TR941560號保險之
      郵件，有被告九十一年二月二十二日掛號催告郵件表影本、傳真查詢國內各類
      掛號郵件查單影本在卷可憑（見本院卷第五十一頁至第五十三頁），該傳真查
      詢國內各類掛號郵件查單所查詢之郵件，確為被告公司寄發與黃義雄之郵件，
      應堪認定，原告以之主張被告公司未為催告，尚無可取。
  ３、又原告主張該通知經郵局招領逾期退回，黃義雄並未至郵局領取，難認該通知
      已置於黃義雄隨時可了解其內容之客觀狀態，不生送達之效力云云，惟按非對
      話而為意思表示者，其意思表示以通知達到相對人時，發生效力，民法第九十
      五條第一項定有明文。所謂達到，係指意思表示達到相對人之支配範圍，置於
      相對人隨時可了解其內容之客觀狀態而言。若表意人以書信為意思表示（或意
      思通知），該書信達到相對人，相對人無正當理由而拒絕接收，或相對人已受
      郵局通知往取書信（郵件），該書信既已達到相對人之支配範圍內，相對人隨
      時可以了解其內容，依上說明，應認為已達到而發生效力，最高法院八十六年
      台抗字第六二八號裁定意旨參照。本件郵局既已通知招領，黃義雄隨時可前去
      領取而了解其內容，即應認已達到而生送達之效力。況依兩造系爭新光吉祥如
      意終身壽險保險單條款第二十四條之約定，兩造對於住所變更而未以書面通知
      之要保人之通知，係採發信主義，被告公司只須按要保人最後住所發送通知，
      即視為已送達，原告以黃義雄未至郵局領取通知，主張被告催告之通知未到達
      ，亦無可取。
  ４、原告雖又主張其訴訟代理人丁○○於九十年十月間巧遇被告業務員張月華時，
      曾告知張月華其當時之住所，並請張月華代為查詢墊款情況並辦理復繳云云，
      惟為張月華所否認，陳稱「八十八年黃義雄的保險辦理墊繳之後，八十九年丁
      ○○又把他自己及家人的保險辦理解約，解約之後我就沒有再對丁○○作業務
      上的服務了，丁○○尚存之防癌保險也改由新店服務處接續服務及收費，九十
      年間有次在路上遇到丁○○，但他並沒有要我幫他查他父親保件墊繳之情形，
      沒有告訴我要復繳，也沒有告訴我他父親保件上的聯絡地址已聯絡不到」等語
      （見本院卷第三十五頁），證人黃文洲亦僅證稱當時丁○○有請張月華查可以
      墊繳到何時，及辦理黃義雄之住院理賠（見本院卷第五十六頁、第五十七頁）
      ，丁○○有無告知黃義雄之聯絡住址變更，已有可疑。況系爭保險單條款約定
      ，要保人變更住所，應住書面通知被告公司，縱認丁○○有告知張月華其當時
      以書面通知，契約之約定亦有不符。黃義雄既未依約以書面通知被告公司其住
      所變更，則被告公司依要保書上所載地址寄發墊繳到期催告通知，並無不當。
  ５、另原告主張系爭保險之保險費，多年來實際均由黃義雄之女丁○○繳納，並由
      業務員至黃文華處收取，催繳之通知亦應向丁○○之住所為送達始為合法云云
      ，惟查丁○○並非系爭保險契約之當事人，被告本無從向丁○○處所為寄送通
      知。縱丁○○曾代黃義雄繳納保險費，業務員並至丁○○處收取保險費屬實，
      惟黃義雄未曾通知被告公司住所變更，且其申請以保單價值準備金墊繳保費後
      ，丁○○已不再為黃義雄代繳保險費，業務員亦不再至丁○○處收取保險費，
      原告主張被告墊繳保費到期催繳通知應向丁○○處所為送達，亦無可取。被告
      抗辯黃義雄於系爭保險契約之保單價值準備金不足墊繳保險費後，經催告而未
      繳納，系爭保險契約已於寬限期間終了之翌日，即九十一年三月二十五日起停
      止效力，應可信取。
  ６、又按兩造系爭新光吉祥如意終身壽險保險單條款第六條第一項、第二項約定：
      「本契約停止效力後，要保人得在停效日起二年內，申請復效。前項復效申請
      ，經本公司同意並經要保人清償欠繳保險費扣除停效期間的危險保險費後之餘
      額，自翌日上午零時起恢復效力。」又系爭保險要保書第五條第四款約定「停
      效的保險契約，自停效日起兩年內要保人可以申請復效，但是保險公司有權要
      求被保險人的體檢報告書，以證明健康狀況無礙。復效申請須經保險公司同意
      ，且要保人將欠繳的保費扣除停效期間危險保險金額繳清後，保險契約自翌日
      起恢復效力」（見本院卷第四十四頁），足見申請復效，須經被告公司同意，
      被告公司並有權要求被保險人參加體檢，並非要保人提出申請及繳交積欠之保
      險費即可復效。本件黃義雄雖曾於九十一年五月間申請復效，然因黃義雄拒絕
      被告公司體檢之要求，被告公司不同意其復效等情，已據證人即被告公司主任
      余幸蓉證述在卷（見本院卷第三十六頁），原告亦陳稱因為當時黃義雄剛出院
      ，認為體檢一定不會過，所以拒絕體檢等語（見本院卷第三十七頁），黃義雄
      復效之申請既因其拒絕接受體檢而未得被告公司之同意，則被告辯稱系爭保險
      契約仍處於停效之狀態，並未恢復效力，應為可取。
  ７、系爭保險契約之效力既已於九十一年三月間寬限期間屆滿後，因黃義雄未繳納
      保險費而停止，黃義雄於九十一年五月間申請復效又因拒絕被告公司體檢之要
      求，致被告公司不同意其復效，則黃義雄於九十一年八月十七日死亡時，系爭
      保險契約仍處於效力停止之狀態，而保險人對於保險契約效力停止期間發生之
      保險事故，並不負給付保險金之義務，則原告以被保險人黃義雄於保險契約效
      力停期間死亡，依系爭保險契約請求被告給付保險金，即屬無據。
（二）被告公司業務員張月華執行業務有無過失致生原告損害，及被告應否與張月華
      連帶負損害賠償責任：
  １、原告主張被告公司業務員張月華未主動通知墊繳保費到期之時間，黃義雄於九
      十年間數次透過其女丁○○向張月華詢問墊繳保費何時到期，均聯絡不上張月
      華。九十年十月丁○○巧遇張月華時曾告知要辦理復繳，張月華雖承諾處理，
      卻無下文，違反保險業務員管理規則第十五條第一項、第二十條第一項第一款
      規定就業務相關事項說明之責任，被告公司應依民法第一百八十四條第一項、
      第二項、第一百八十八條規定，與張月華負連帶損害賠償責任云云。惟查：
      (一)保險業務員管理規則第十五條第一項規定：「業務員經授權從事保險招攬之
        行為，視無該所屬公司授權範圍之行為，所屬公司對其登錄之業務員應嚴加
        管理並就其業務員招攬行為所生之損害，依法負連帶責任」，係就保險業務
        員招攬保險之行為所為之規定，本件原告所指保險業務員張月華未主動通知
        墊繳保費到期時間、及未為黃義雄辦理保費復繳之行為，均保險契約成立後
        有關保險費繳納事宜之行為，非屬招攬保險之行為，原告以之主張張月華違
        反保險從業員管理規則第十五條第一項規定，並無可取。
      (二)又按業務員就影響要保人或被保險人權益之事項為不實之說明或不為說明者
        ，除有犯罪嫌疑，應依法移法院偵辦外，所屬公司應按其情節輕重，予以警
        告或六個月以上一年以下停止招攬行為或撤銷其業務員登錄之處分，保險業
        務員管理規則第二十條第一項第一款固有明文。惟查每次墊繳保險費之本息
        ，被告公司均依系爭保險單條款第五條第二項規定，出具憑證載明墊繳之本
        息及保單價值準備金之餘額，業經被告所陳明，並有保險費執繳憑證在卷可
        稽（見本院卷第六十頁），則要保人本即可由被告公司寄發之保險費墊繳憑
        證，得知保單價值準備金之餘額，保險業務員應無再為通知之義務。又本件
        原告係因未於寬限期間內繳納保險費，保險契約效力停止後，又拒絕體檢致
        被告不同意其復效，而無法受有保險金之理賠，是縱張月華未依黃義雄之女
        丁○○之請求，為其辦理復繳，其仍得於保單價值準備金不足墊繳保險費經
        被告公司催告後，繳納保險費而使保險契約效力不致停止；且於契約效力停
        止後，仍得接受體檢經被告公司同意而復效，則張月華未為其辦理復繳，與
        原告所受無法領取保險理賠之損害間，尚難認有相當因果關係，原告主張張
        月華未為其辦理保費復繳，致其受有無法領取保險理賠之損害，應依民法第
        一百八十四條第一項、第二項負侵權行為責任，應無可取。
  ２、張月華既無通知保費墊繳到期之義務，且原告之無法領取保險理賠之損害，與
      張月華未為黃義雄辦理保費復繳間，並無相當因果關係，則原告主張張月華侵
      害其權利，被告公司為張月華之雇用人，應依民法第一百八十八條規定負損害
      賠償責任，亦屬無據。
五、綜上所述，本件系爭保險契約於被保險人黃義雄死亡保險事故發生前，效力業已
    停止，而保險人對於保險契約效力停止後始發生之保險事故，不負給付保險金之
    責任，又張月華既無通知保費墊繳到期之義務，且原告之無法領取保險理賠之損
    害，與張月華未為黃義雄辦理保費復繳間，並無相當因果關係，原告依系爭保險
    契約請求被告公司給付保險金，及依民法第一百八十八條規定請求被告公司賠償
    未能領取保險理賠之損害，均無理由，應予駁回。原告之訴既經駁回，其假執行
    之聲請亦失所附麗，應併予駁回。
六、結論：本件原告之訴為無理由，並依民事訴訟法第七十八條，判決如主文。
中      華      民      國    九十二    年      六      月      三      日
                              民事第三庭法      官  張靜女
右為正本係照原本作成
如對本判決上訴，須於判決送達後廿日內向本院提出上訴狀
中      華      民      國    九十二    年      六      月      三      日
                                        法院書記官  林桂玉


司法院資訊處製作；財團法人民間司法改革基金會備份。
